臺灣板橋地方法院交通事件裁定　　　　96年度交聲字第1357號
原處分機關　交通部公路總局臺北區監理所
異　議　人　甲○○
即受處分人
上列異議人因違反道路交通管理處罰條例案件，對於交通部公路
總局臺北區監理所於民國96年8 月17日分別以北監自裁字第裁40
-ZAA041556號、第裁40-ZAA042481號所為之裁決處分（原舉發案
號：內政部警政署國道公路警察局第一警察隊96年6 月1 日公警
局交字第ZAA041556 號、第ZAA042481 號），聲明異議，本院裁
定如下：
    主  文
異議均駁回。
    理  由
一、按汽車行駛於高速公路，不遵使用限制、禁止、行車管制及
    管理事項之管制規則而未依規定使用路肩者，處汽車駕駛人
    新臺幣（下同）三千元以上六千元以下罰鍰；汽車駕駛人有
    第三十三條第一項情形者，除依原條款處罰鍰外，並記違規
    點數一點，道路交通管理處罰條例第33條第1 項第9 款、第
    63條第1 項第1 款分別定有明文。
二、原處分意旨略以：異議人即受處分人甲○○分別於民國96年
    5 月9 日上午7 時42分許及同年月14日上午7 時44分許，駕
    駛車牌號碼為CE-6730 號之自用小客貨車，在國道一號公路
    北上車道士林小直線處違規行駛路肩，經內政部警政署國道
    公路警察局第一警察隊汐止分隊執勤警員以拍照採證後，於
    96年6 月1 日分別以公警局交字第ZAA041556 號、第ZAA042
    481 號違反道路交通管理事件通知單逕行舉發（下稱舉發通
    知單），嗣異議人依法提出申訴，經交通部公路總局臺北區
    監理所於96年8 月17日分別以北監自裁字第裁40-ZAA041556
    號、第裁40-ZAA042481號裁決書裁決，各裁處異議人罰鍰四
    千元，並各記違規點數一點。
三、異議意旨則略以：異議人違規地點屬重慶交流道、臺北交流
    道上之匝道，交通網複雜且車輛進出頻繁，若係因為閃避異
    物而車輪出線，是否算是行駛路肩？警方為了加強行駛路肩
    大執法，而將路幅變小，便於取締，令人不服，現在的路幅
    僅為原來的三分之二寬，而且路肩原無明顯標示，經透過民
    代反應，至96年6 月28日始豎立告示牌；又該地點匝道劃設
    有停止線，與一般高速公路不同，應非屬高速公路之範圍；
    另異議人係於96年5 月9 日及14日違規，竟遲至同年6 月1
    日始開單舉發，異議人於96年6 月22日始收到舉發通知單，
    舉發機關已違反十四日內向車主戶籍地寄達舉發通知單之規
    定，爰請求撤銷原處分云云。
四、經查：
(一)異議人本件違規行駛路肩之事實，有舉發通知單所附採證照
    片二幀附卷可稽，異議人對其確實行駛於上開採證照片所示
    之路面，亦不爭執，是此部分之事實堪以認定。又本件異議
    人既非因閃躲異物等緊急狀況而駛入路肩，其此部分之質疑
    ，即與本件違規事實之認定無關，合先敘明。
(二)按違反本條例之行為，自行為成立之日起；行為有連續或繼
    續之狀態者，自行為終了之日起，逾三個月不得舉發，道路
    交通管理處罰條例第90條前段定有明文。又按填製通知單，
    應到案日期應距舉發日十五日。但逕行舉發案件，其應到案
    之日期距舉發日為三十日，違反道路交通管理事件統一裁罰
    基準及處理細則第15條第1 款定有明文。查本件異議人違規
    日期為96年5 月9 日及14日，警員掣開舉發通知單逕行舉發
    日為同年6 月1 日，尚未逾三個月，且舉發通知單上之應到
    案日期亦填載為距舉發日三十日後之96年7 月1 日，符合法
    定程序。異議人稱原舉發機關應於十四日內向車主戶籍地寄
    達舉發通知單，與上開法律規定不符，當屬誤會。
(三)異議人雖以前詞置辯，惟按路肩係指設於車道之外側，路面
    邊線與護欄或邊溝間之部分；汽車行駛高速公路，不得在路
    肩上行駛，或利用路肩超越前車或倒車，高速公路及快速公
    路交通管制規則第2 條第1 項第16款、第9 條第1 項第2 款
    分別定有明文，故高速公路之路肩定義，業經前開交通管制
    規則明確規範。本件依採證照片可知，違規地點係在車道外
    側路面邊線與護欄間之部分，符合上開法令規定且車道外側
    標線明確，顯屬路肩無疑，異議人既係經考試合格領有汽車
    駕駛執照之人，對此自無不知之理。且原車道右側邊線乃係
    白色實線，性質上屬路面邊線，並非白色虛線之車道線，再
    過去即為路緣護欄，此即為認定是否為路肩之最明顯特徵，
    是不論該路段是否有未塗去之類似白色停止線或舊標示線痕
    跡，或原車道之路寬與路肩之路寬比例如何，顯均無讓人誤
    認路肩為另一車道之可能。此由本件二次採證照片中，絕大
    多數車輛均依規定行駛於車道內，僅有少數車輛違規行駛於
    路肩上，亦可得知，從而異議人辯稱其不知所行駛者為路肩
    云云，尚非足採。
(四)異議人另抗辯匝道劃設有停止線，與一般高速公路不同云云
    。然為維護高速公路及快速公路交通安全與暢通，高速公路
    及快速公路管理機關或警察機關於必要時，得發布命令，指
    定時段於高速公路及快速公路特定匝道或路段之車道、路肩
    ，禁止、限制或開放車輛通行，此為高速公路及快速公路交
    通管制規則第19條第3 項所明定。則異議人所指匝道上之停
    止線，或係高速公路管理機關為管控匝道車流量所劃設，或
    係有其他用途，並不影響駕駛人就該路段已屬高速公路之辨
    識，不能因設有停止線即認該路段並非屬高速公路，異議人
    此部分所辯，亦非足採。
(五)至96年6 月間該路段增設「禁行路肩」標誌，乃係因國道一
    號高速公路臺北交流道至圓山交流道北上路段（一般稱士林
    小直線），原於上午7 時至9 時間開放路肩行駛，嗣因交通
    部臺灣區○道○○○路局調整該路段相關車道幾何配置方式
    ，並重新繪設為三車道加外側輔助車道（共四車道），此時
    因路肩寬度已低於三公尺，故同時於95年10月26日取消開放
    路肩行駛之措施。又因取消路肩通行之措施後，仍有駕駛人
    違規行駛路肩，為加強宣導，主管機關方於96年6 月間增設
    「禁行路肩」之標誌等情，有上開國道高速公路局96年11月
    22日管字第0960033216號函一份在卷可按，是主管機關之所
    以增設異議人所稱之「禁行路肩」告示牌，乃係為加強宣導
    原開放路肩通行之措施已取消之故，並非因有駕駛人無法辨
    認該部分路面為路肩，至為明確。
(六)綜上所述，系爭違規路段確屬高速公路之路肩，且一般用路
    人亦得輕易辨識為路肩，是異議人上開所辯，均非足採，其
    先後二次違規行駛路肩之事實明確，均堪認定。據此，原處
    分機關依道路交通管理處罰條例第33條第1 項第9 款、第63
    條第1 項第1 款及違反道路交通管理事件統一裁罰基準表之
    規定，各裁處異議人罰鍰四千元，並各記違規點數一點，核
    無不當，本件異議為無理由，應予駁回。
五、據上論斷，應依道路交通案件處理辦法第19條，裁定如主文
    。
中　　華　　民　　國　　96　　年　　12　　月　　28　　日
　　　　　　　　　交通法庭法  官 張紹省
上列正本證明與原本無異。
如不服本裁定，應於裁定送達後五日內敘明抗告理由，向本院提
出抗告狀。
                          書記官 周雅玲
中　　華　　民　　國　　96　　年　　12　　月　　31　　日
